【裁判字號】    99,上訴,1744
【裁判日期】    990527
【裁判案由】    毒品危害防制條例
【裁判全文】
臺灣高等法院刑事判決                99年度上訴字第1744號
上  訴  人
即  被  告  甲○○
上列上訴人因毒品危害防制條例案件，不服臺灣板橋地方法院99
年度訴字第746 號，中華民國99年4 月8 日第一審判決（起訴案
號：臺灣板橋地方法院檢察署99年度毒偵字第1334號），提起上
訴，本院判決如下：
    主  文
上訴駁回。
    理  由
一、依刑事訴訟法第350條、第361條、第362條、第367條規定，
    不服地方法院之第一審判決而上訴者，須提出上訴書狀，並
    應敘述具體理由，為上訴必備之程式；其所提出之書狀未敘
    述上訴理由，或僅曾以言詞陳述上訴理由者，均應於上訴期
    間屆滿後20日內補提理由書於第一審法院。第一審法院經形
    式審查，認逾期未補提上訴理由者，應定期間先命補正；逾
    期未補正者，為上訴不合法律上之程式，應以裁定駁回。倘
    已提出上訴理由，但所提非屬具體理由者，則由第二審法院
    以上訴不合法律上之程式，判決駁回。而所謂具體理由，必
    係依據卷內既有訴訟資料或提出新事證，指摘或表明第一審
    判決有何採證認事、用法或量刑等足以影響判決本旨之不當
    或違法，而構成應予撤銷之具體事由，始克當之（例如：依
    憑證據法則具體指出所採證據何以不具證據能力，或依憑卷
    證資料，明確指出所為證據證明力之判斷如何違背經驗、論
    理法則）；倘僅泛言原判決認定事實錯誤、違背法令、量刑
    失之過重或輕縱，而未依上揭意旨指出具體事由，或形式上
    雖已指出具體事由，然該事由縱使屬實，亦不足以認為原判
    決有何不當或違法者（例如：對不具有調查必要性之證據，
    法院未依聲請調查亦未說明理由，或援用證據不當，但除去
    該證據仍應為同一事實之認定），皆難謂係具體理由，俾與
    第二審上訴制度旨在請求第二審法院撤銷、變更第一審不當
    或違法之判決，以實現個案救濟之立法目的相契合，並節制
    濫行上訴，最高法院97年度台上字第892 號判決意旨參照。
二、原審判決認被告甲○○明知海洛因及甲基安非他命依毒品危
    害防制條例第2 條第2 項第1 款、第2 款分別規定列為第1
    、2 級毒品管理，不得非法持有及施用，竟於觀察、勒戒並
    施以強制戒治執行完畢釋放後，復因於5 年內間再犯施用第
    1 級毒品案件經原審法院判處罪刑確定，仍猶不知悔悟並戒
    絕毒癮，竟又基於施用第1 級毒品海洛因之犯意，於民國98
    年12月14日中午某時許，在其友人位於臺北縣板橋市○○○
    路湳興橋附近之住處內，以將海洛因置於針筒後注射至體內
    之方式施用第1 級毒品海洛因乙次。此外，另基於施用第2
    級毒品甲基安非他命之犯意，於98年12月13中午某時許，在
    上開同一地點，以安非他命置於玻璃球內燒烤之方式，施用
    毒品甲基安非他命，嗣於98年12月15日為警在臺北縣板橋市
    ○○○路湳興橋頭查獲。前揭事實，業經被告甲○○於本院
    審理時自白不諱（見原審卷第31頁反面、第35頁反面），且
    被告為警查獲後，經警採集其尿液檢體送驗，呈現毒品鴉片
    類、安非他命類各有陽性反應，有台灣檢驗科技股份有限公
    司99年1 月21日UL/2010/10290 號濫用藥物檢驗報告及臺北
    縣政府警察局板橋分局偵辦毒品危害防制條例被移送人姓名
    及代碼對照表各1 份附卷可稽（見偵查卷宗第3 頁、第8 頁
    ），足認被告之前開自白與事實相符。再被告有事實欄所示
    之施用毒品前科，有本院被告前案紀錄表1 份在卷可參，是
    被告犯本件施用毒品海洛因及甲基安非他命之罪，其事證明
    確，應依法論科。核被告所為，其於5 年以內故意再犯本件
    有期徒刑以上之2 罪，均為累犯，應各依刑法第47條第1 項
    規定加重其刑。爰審酌被告前已有多次施用毒品之前科，並
    先後經觀察、勒戒及強制戒治之戒毒療程，始終未能戒除毒
    品之誘惑，且其正值成年，竟不思努力工作，尋求正常生活
    ，僅因一時朋友誘惑，即一再沾染施用2 種毒品之惡習，戕
    害身心不淺，並衡諸其生活狀況、施用毒品之手段、動機及
    事發後已坦承犯行，犯後態度尚稱良好等一切情狀，各量處
    有期徒刑8 月、4 月，並定其應執行有期徒刑10月，以資警
    惕。
三、本件上訴人即被告甲○○不服原判決，於99年4 月27日具狀
    提起第二審上訴，其上訴理由略以：上訴人於98年12月15日
    15時30分許，騎乘機車型經湳興橋時無故遭員警攔下，並強
    制前往台北縣政府警察局板橋分局作尿液檢測，且在員警要
    求製作98年12月14日注射第1級毒品海洛因及12月13日於同
    一地點吸食安非他命之筆錄，是上訴人對員警無故臨檢甚為
    不服，伊在未違規及犯罪之情形下遭臨檢，該行為已違反憲
    法保障人民行的自由，且在完全沒有扣得海洛因、安非他命
    及施用毒品工具下，即驟下定判，爰依法上訴請求撤銷原判
    決諭知無罪等語。
四、查本件被告於上開時地經警方盤查，發現其為毒品治安顧慮
    人口，且有多次毒品前科資料，而至警局製作筆錄，警詢期
    間並未受警方強暴、脅迫或誘導訊問，且有連續錄音，業據
    被告供承認無訛，並經其同意下，由警方採集尿液送驗，有
    臺北縣政府警察局板橋分局98年12月15日偵訊筆錄及經上訴
    人簽名之「勘查採尿同意書」在卷可稽（見偵查卷第4頁至
    第7頁），堪認員警對被告實施欄檢及採集尿液，並無違法
    之處。另被告於警詢時堅詞否認施用毒品，惟參諸其在原審
    行準備程序及審理時，對檢察官起訴之犯罪事實均供認不諱
    ，並坦承施用毒品之地點及方法（見原審卷第31頁反面、第
    35 頁反面），再參照上開台灣檢驗科技股份有限公司99年1
    月21日UL/2010 / 10290號濫用藥物檢驗報告，被告尿液均
    呈毒品陽性反應之結果，由此觀之，本件並無被告上訴意旨
    所稱違反其行動自由抑或不依據證據逕下被告有罪之論斷。
    本件被告上訴意旨對於原判決究竟如何違背法令，並未依據
    卷內訴訟資料為具體之指摘，仍執陳詞，漫指原判決違背法
    令，自非適法。另按量刑之輕重，係屬事實審法院得依職權
    自由裁量之事項，茍於量刑時，已依行為人之責任為基礎，
    並斟酌刑法第57條各款所列情狀，而未逾越法定範圍，又未
    濫用其職權，即不得遽指為違法，此觀最高法院72年度台上
    字第6696號判例意旨自明。查本件原審判決於量刑時，已依
    上揭規定，審酌被告曾因施用毒品案件，經觀察、勒戒執行
    完畢，猶不知悔改，而再犯本件施用第1、2級毒品罪，顯見
    其無戒毒悔改之意，念其施用毒品係自戕行為，對他人法益
    尚無具體危害，量處被告有期徒刑10月，既未逾越法定刑度
    ，亦未濫用自由裁量之權限，刑度亦屬妥適，核無不當或違
    法之情形，併此指明。綜上，上訴人上訴理由之內容，未就
    原審判決有何採證認事、用法或量刑等足以影響原審判決本
    旨之不當或違法，而為具體指摘，揆諸首揭規定，其上訴自
    屬不合法律上之程式，應予駁回，並不經言詞辯論為之。
據上論斷，應依刑事訴訟法第367 條前段、第372 條，判決如主
文。
中    華    民    國    99    年     5   月    27     日
                刑事第十五庭  審判長法  官  吳昭瑩
                                    法  官  蘇隆惠
                                    法  官  吳炳桂
以上正本證明與原本無異。
施用第一級毒品部分，如不服本判決，應於收受送達後10日內向
本院提出上訴書狀，其未敘述上訴之理由者並得於提起上訴後10
日內向本院補提理由書（均須按他造當事人之人數附繕本）「切
勿逕送上級法院」。
施用第二級毒品部分，不得上訴。
                                    書記官  洪雅蔓
中    華    民    國    99    年    5     月    28    日

司法院資訊處製作；財團法人民間司法改革基金會備份。
